臺灣高等法院刑事裁定　　　　　　　　　　　　　　九十三年度毒抗字第二二０號
　　抗　告　人　臺灣板橋地方法院檢察署檢察官
　　被　　　告　甲○○
右抗告人因被告違反毒品危害防制條例案件，不服臺灣板橋地方法院九十三年度毒聲
更字第八號，中華民國九十三年五月十日裁定（偵查案號：臺灣板橋地方法院檢察署
九十三年度毒偵字第二八三九號），提起抗告，本院裁定如左：
    主  文
原裁定撤銷。
甲○○施用第一、二級毒品，應送勒戒處所觀察、勒戒。
    理  由
一、原裁定意旨略以：毒品危害防制條例關於觀察、勒戒或強制戒治之刑事處分，核
    屬於保安處分之類型，依刑法第二條第二項規定：「保安處分適用裁判時之法律
    。」在法律是否有利於被告，應就該法律全部規定作整體之觀察，依檢察官聲請
    意旨，若被告觀察勒戒之結果無施用毒品之傾向，則應由檢察官為不起訴處分或
    由少年法院不付審理之裁定，固有利於被告，惟經觀察勒戒後，認有繼續施用毒
    品之傾向者，仍須經過強制戒治，並依法追訴處罰或裁定交付審理，對被告更為
    不利；又本次毒品危害防制條例之修正理由係為避免一罪二罰，倘若依照聲請意
    旨仍依舊法規定裁定觀察勒戒，如被告有施用毒品之傾向，仍須先經強制戒治後
    再由檢察官進行追訴，如此即非修法之本意，因此應認為以新法有利於被告。查
    被告甲○○前於九十一年間，固曾因施用毒品案件經臺灣板橋地方法院以九十一
    年度毒聲字第一五三二號裁定令入勒戒處所觀察、勒戒，並於九十一年六月十四
    日因無繼續施用傾向由檢察官以九十一年度毒偵字第六七九號、九十一年度偵字
    第三三二五號為不起訴處分確定，惟其於執行完畢釋放後五年內之九十二年十一
    月十八日再犯施用毒品罪犯行，揆諸前開說明，即應由檢察官就其再犯施用毒品
    罪犯行部分依法追訴，不應再令其入勒戒處所觀察、勒戒。檢察官仍依修正前毒
    品危害防制條例第二十條第一項及觀察勒戒處分執行條例第三條第一項，聲請裁
    定令被告入勒戒處所觀察、勒戒，於法即屬無據，應予駁回。
二、抗告意旨略以：本件為九十三年一月九日毒品危害防制條例修正施行前繫屬之施
    用毒品案件，依新修正之毒品危害防制條例第三十五條第二項之規定應適用最有
    利於行為人之法律，被告係觀察勒戒執行完畢釋放後五年內再犯施用毒品，依新
    法應追訴或裁定交付審理，然若依修正前規定，若被告觀察勒戒結果無施用毒品
    之傾向，則應由檢察官為不起訴處分，兩相比較，顯以修正前法律有利於被告云
    云。
三、按毒品危害防制條例於九十二年七月九日修正，九十三年一月九日施行。修正之
    毒品危害防制條例第三十五條第一項規定，修正施行前繫屬之施用毒品案件，於
    修正施行後，適用修正後之規定，但同條例第三十五條第二項規定，前項情形，
    依修正前之規定有利於行為人者，適用最有利於行為人之法律。新修正之毒品危
    害防制條例第二十條固規定：犯第十條之罪者，檢察官應聲請法院裁定，令被告
    入勒戒處所觀察、勒戒；同條例第二十三條第二項規定：觀察、勒戒或強制戒治
    執行完畢釋放後，五年內再犯第十條之罪者，檢察官應依法追訴。修正前之舊毒
    品危害防制第二十條第三項則規定不起訴之處分後，五年內再犯第十條之罪，仍
    須經觀察、勒戒。觀察、勒戒後，認有繼續施用毒品之傾向或三犯以上者，不適
    用前項之規定。換言之，如前曾因施用毒品，經裁定觀察、勒戒後為不起訴處分
    後五年內，再犯施用毒品罪者，依新法規定，應予追訴，而依舊法規定則應再裁
    定觀察、勒戒，再視其為有無施用毒品傾向，而為強制戒治並予起訴，或再予不
    起訴處分，且保安處分之處遇輕於刑事處遇程序，則比較新舊條例，自以修正前
    之毒品危害防制條例規定有利於被告，依毒品危害防制條例第三十五條第二項規
    定，應適用修正前毒品危害防制條例之規定。
四、查被告前因施用毒品案件，經觀察、勒戒後，認無繼續施用毒品之傾向，由臺灣
    板橋地方法院檢察署以九十一年度偵字第三三二五號為不起訴處分確定，被告經
    該不起訴處分後，復於五年內之九十二年十一月十八日晚上九時許為警採尿送驗
    時點回溯二十六小時、九十六小時內之某時，在不詳地點處所、施用第一級毒品
    海洛因、第二級毒品安非他命，嗣於九十二年十一月十八日下午五時三十分許，
    在臺北縣板橋市○○路○段二四五巷九十五號三樓等處為警搜索，並扣得安非他
    命吸食器一組，嗣經警採其尿液送明生生物科技股份有限公司檢驗結果發現有毒
    品鴉片及安非他命陽性反應而查獲，是被告犯罪時間在新法修正前，揆諸前述說
    明，應依舊毒品危害防制第二十條第三項規定裁定予以觀察勒戒，以決定是否予
    以起訴或不起訴處分。原審遽以新法駁回檢察官之聲請，容有未洽，檢察官抗告
    意旨指摘原裁定不當，應認有理由，自應由本院將原裁定撤銷，並依檢察官聲請
    裁定如主文第二項所示。
據上論斷，依修正前毒品危害防制條例第二十條第三項，裁定如主文。
中　　　華　　　民　　　國　　九十三　　年　　　七　　　月　　二十三　　日
                            臺灣高等法院刑事第一庭
                                審判長法  官  李　相　助
                                      法  官  黃　聰　明
                                      法  官  楊　貴　雄
右正本證明與原本無異。
不得再抗告。
                                      書記官  林　淑　貞
中　　　華　　　民　　　國　　九十三　　年　　　七　　　月　　二十六　　日
